臺灣高等法院刑事裁定
109年度抗字第1885號
抗  告  人  
即  被  告  龔傑希



送達代收人  吳怡娟
上列抗告人即被告因詐欺案件，不服臺灣臺北地方法院中華民國
109年9月23日延長限制出境、出海之裁定（108年度易字第1000
號），提起抗告，本院裁定如下：
    主  文
抗告駁回。
    理  由
一、原裁定意旨略以：抗告人即被告龔傑希因詐欺案件，犯罪嫌
    疑重大，有相當逃亡能力及可能，具刑事訴訟法第93條之2
    第1項第2款事由，且有限制出境、出海之必要，自民國109
    年2月18日起限制出境、出海。嗣本案經原審以被告犯詐欺
    取財三罪，分別判處有期徒刑3年、6月、4月，並就得易科
    罰金部分諭知應執行有期徒刑9月及易科罰金之折算標準，
    然本案尚未確定。因被告前揭限制出境、出海之期間將屆，
    經原審給予被告及其辯護人陳述意見之機會後，審酌被告於
    本案偵查、原審審理中均有多次未到庭之紀錄，更以書狀自
    稱未住在其戶籍址及居址，又被告經原審科處有期徒刑3年
    ，刑罰非輕，亦面臨告訴人提起高額損害賠償訴訟之可能，
    則其為脫免賠償責任及入監服刑之結果，實有逃亡誘因、能
    力，有相當理由足認有逃亡之虞，是刑事訴訟法第93條之2
    第1項第2款所定限制出境、出海之原因依然存在，權衡國家
    刑事司法權之有效行使、社會秩序、公共利益、被告人身自
    由法益受限制之程度，認有延長限制出境、出海之必要，爰
    裁定自109年10月18日起延長限制出境、出海8月等語。
二、抗告意旨略以：被告於原審準備程序並非全程無到庭，於10
    9年2月18日係因就診未到，雖可能有過失未於適當時間提出
    證明，惟其時被告無委任辯護人，不應以被告較晚委任辯護
    人辯護為限制被告出境、出海之理由。且被告嗣後皆配合原
    審調查，歷次庭期皆依通知到場，又卷內資料業經原審審酌
    完畢，判決在案，並無湮滅、偽造、變造證據或勾串共犯或
    證人之可能。原審僅以所處刑度不輕，民事損害賠償責任及
    單次因病未到庭為由，延長限制出境、出海期間，未具體說
    明被告有何逃亡之事實，顯不符合刑事訴訟法第93條之2第1
    項列舉限制出境、出海之法定原因甚明。況被告年屆七十、
    家人在臺，實無離家棄保潛逃於國外晚年孤獨之虞，自無以
    限制出境出海之方式，防止其逃亡之必要，請撤銷原裁定云
    云。
三、按被告犯罪嫌疑重大，而有下列各款情形之一者，必要時檢
    察官或法官得逕行限制出境、出海。但所犯係最重本刑為拘
    役或專科罰金之案件，不得逕行限制之：一、無一定之住、
    居所者。二、有相當理由足認有逃亡之虞者。三、有相當理
    由足認有湮滅、偽造、變造證據或勾串共犯或證人之虞者。
    刑事訴訟法第93條之2第1項定有明文。又限制出境、出海之
    強制處分，其目的在防阻被告擅自前往我國司法權未及之境
    ，俾保全偵查、審判程序之進行及刑罰之執行，被告於我國
    領土範圍內仍有行動自由，亦不影響其日常工作及生活，干
    預人身自由之強度顯較羈押處分輕微，故從一般、客觀角度
    觀之，苟以各項資訊及事實作為現實判斷之基礎，而有相當
    理由認為被告涉嫌犯罪重大，具有逃匿、規避偵審程序及刑
    罰執行之虞者即足。且是否採行限制出境、出海之判斷，乃
    屬事實審法院職權裁量之事項，應由事實審法院衡酌具體個
    案之訴訟程序進行程度、人權保障及公共利益之均衡維護等
    一切情形，而為認定，其裁量職權之行使苟無濫用權限之情
    形，即不得指為違法（最高法院109年度台抗字第249號裁定
    意旨參照）。
四、經查：
　㈠被告經原審訊問後，雖否認犯行，惟有起訴書所載各項證據
    可佐，原審並認被告詐欺告訴人潘慧真、許利昌各新臺幣（
    下同）3701萬5037元、141萬4018元，而分別判處有期徒刑3
    年、6月、4月，是其涉嫌詐欺取財罪，犯罪嫌疑確屬重大。
    又被告前曾屢次未到，經原審當庭諭知於109年2月18日續行
    準備程序，猶於當日上午方委任辯護人及提出預約就診網路
    資料查詢擷圖而未到庭，且自稱未住在其戶籍址及居所址，
    嗣原審判決所科處刑期非輕，復面臨告訴人潘慧真提起損害
    賠償訴訟之高度可能，原審因認有相當理由足認被告有逃亡
    之可能，即非無憑。則原審以被告限制出境、出海之原因依
    然存在，且有限制出境、出海之必要，裁定自109年10月18
    日起延長限制出境、出海8月，核無違誤。原裁定已敘明認
    定被告有逃亡之虞之憑據及相當理由，抗告意旨指摘原裁定
    未具體說明認定之理由云云，要非可採。何況，被告於原審
    具狀表達其未曾住於戶籍地，現寄住友人處，隨時可能變更
    其居所，於抗告狀並陳報送達代收人，其避債逃亡之心態，
    昭然若揭。
　㈡原裁定係以有相當理由足認被告有逃亡之虞，裁定延長限制
    出境、出海8月，又刑事訴訟法第93條之2第1項第2款事由並
    不以有逃亡之事實為必要，並以自由證明為已足。是抗告意
    旨以原裁定未說明被告有何逃亡之事實，且卷內資料業經原
    審審酌完畢、並判決在案，被告並無湮滅、偽造、變造證據
    或勾串共犯或證人之可能云云，指摘原裁定違誤，或有誤解
    。
　㈢抗告意旨另以被告於原審準備程序並非全程無到庭，於109年
    2月18日係因就診未到，雖可能有過失未於適當時間提出證
    明，惟其時被告無委任辯護人，不應以被告較晚委任辯護人
    辯護為限制被告出境、出海之理由，況被告嗣後皆配合原審
    調查，歷次庭期皆依通知到場云云。惟原裁定已就被告及其
    辯護人於原審陳述意見之「上次係因看診所需未到庭」、「
    已屢次到庭應訊，無再予限制之必要」等主張，敘明「衡酌
    被告所涉本案犯行嚴重破壞社會秩序、人際間之信賴、財產
    權之侵害可能性，而依比例原則衡量被告之涉犯情節、其本
    案犯行對社會秩序、公共利益可能造成之危害程度、國家刑
    事司法權之有效行使、目前案件審理之進行程度，與被告人
    身自由私益及防禦權受限制之程度，認尚有予以延長限制出
    境、出海之必要，況被告前早有多次未到庭之紀錄，倘確有
    就診必要，本於109年1月7日當庭改期時即可告知，或於醫
    師預約下次門診時告知此情，卻無何跡象或表示，遲至同年
    2月18日上午方委任辯護人且提出下午就診序號21號之網路
    查詢擷圖，此非正當理由，實非可採」等語，因認仍有繼續
    限制被告出境、出海之必要。則抗告意旨重申前詞，就原裁
    定已經明白論斷審酌、說明之事項，再事爭執，無足憑採。
　㈣至抗告意旨復以被告年屆七十、妻小在臺，實無離家棄保潛
    逃於國外晚年孤獨之虞，自無以限制出境出海之方式，防止
    其逃亡之必要云云。惟縱令抗告意旨所陳非虛，然尚難以被
    告之年齡、家庭、就業狀況，逕認其無延長限制出境、出海
    之事由或必要。本院再三審酌本案所涉犯行破壞社會秩序之
    嚴重性、被告居住及遷徙自由受限制之程度，及確保國家刑
    事司法權之有效行使、維護社會秩序及公共利益等情，衡以
    本案尚未確定，被告所涉罪責非輕，有相當理由認為有逃亡
    之虞，而限制出境、出海對被告居住及遷徙權利之影響甚微
    ，未逾必要程度，雖被告於原審審判期日已遵期到庭，但為
    免被告因本案面臨重責而有滯留國外未歸之可能，仍有以限
    制出境、出海手段，以確保日後審判程序順利進行之必要。
五、綜上所述，原審以有相當理由認被告有逃亡之虞，依刑事訴
    訟法第93條之2第1項第2款之規定，諭知被告自109年10月18
    日起延長限制出境、出海8月，並無違誤，抗告意旨指摘原
    裁定不當，為無理由，應予駁回。
據上論斷，應依刑事訴訟法第412條，裁定如主文。
中　　華　　民　　國　　109 　年　　11　　月　9 　　日
　　　　　　　　  刑事第八庭  審判長法　官　陳世宗
　　　　　　　　　　                法　官　周明鴻
　　　　　　　　　　                法　官　呂寧莉
以上正本證明與原本無異。不得再抗告。                                    書記官  蔡慧娟
中　　華　　民　　國　　109 　年　　11　　月　　9　　日